【裁判字號】    99,交聲,2085
【裁判日期】    990531
【裁判案由】    聲明異議
【裁判全文】
臺灣臺中地方法院交通事件裁定        99年度交聲字第2085號
原處分機關  交通部公路總局臺中區監理所
異  議  人
即受處分人  甲○○
上列異議人即受處分人因違反道路交通管理處罰條例案件，不服
交通部公路總局臺中區監理所中華民國99年4 月23日中監違字第
裁60-HE0000000號裁決書所為之處分，聲明異議，本院裁定如下
：
    主    文
原處分撤銷。
甲○○汽車駕駛人，未領有駕駛執照駕駛機器腳踏車，處罰鍰新
臺幣陸仟元。
    理    由
一、原處分意旨略以：異議人即受處分人甲○○（下稱受處分人
    ），於民國99年4 月15日8 時0 分許，騎乘車牌號碼P2E-27
    2 號重型機車，行經臺中縣沙鹿鎮○○路與天池街口，因「
    駕照吊扣期間駕駛重機車」之違規，經臺中縣警察局清水分
    局沙鹿分駐所依違反道路交通管理處罰條例第21條第1 項第
    5 款規定當場舉發，原處分機關以受處分人之駕照種類為普
    通小型車，並未領有重型機車駕照，而上開汽車駕照於99年
    3 月26日至100 年3 月25日執行吊扣中，受處分人於上開吊
    扣期間騎乘上開重型機車違規屬實，遂於99年4 月23日以中
    監違字第裁60-HE0000000號裁決書，裁處罰鍰新臺幣（下同
    ）6,00 0元、吊銷汽車駕駛執照、1 年內禁考，依法並無不
    合等語。
二、受處分人異議意旨略以：伊於汽車駕照吊扣期間騎乘重型機
    車違規，遭原舉發單位以無照駕駛開罰，為此請求撤銷吊銷
    汽車駕照1 年之處分等語。
三、按汽車駕駛人，未領有駕駛執照駕駛小型車或機器腳踏車，
    或駕駛執照吊扣期間駕駛小型車或機器腳踏車者，處新臺幣
    6,000 元以上12,000元以下罰鍰；駕駛執照吊扣期間駕駛小
    型車或機器腳踏車者，吊銷其駕駛執照，道路交通管理處罰
    條例第21條第1 項第1 款、第5 款及同條第4 項分別定有明
    文。又汽車駕駛人，曾依上開規定吊銷駕駛執照者，1 年內
    不得考領駕駛執照，同條例第67條第3 項亦有明定。
四、本件受處分人於上開時、地，在其汽車駕駛執照吊扣期間，
    未領有重型機車駕駛執照而駕駛重型機車，為警當場舉發等
    事實，為受處分人所不爭執，並有舉發違反道路交通管理事
    件通知單、違規查詢報表、汽車駕照基本資料及證號查詢機
    車駕駛人附卷可稽，應堪認定。按汽車駕駛執照分為13類：
    小型車普通駕駛執照、大貨車普通駕駛執照、大客車普通駕
    駛執照、聯結車普通駕駛執照、小型車職業駕駛執照、大貨
    車職業駕駛執照、大客車職業駕駛執照、聯結車職業駕駛執
    照、國際駕駛執照、輕型機器腳踏車駕駛執照、重型機器腳
    踏車駕駛執照、普通重型機器腳踏車駕駛執照、大型重型機
    器腳踏車駕駛執照；又汽車駕駛人取得高一級車類之駕駛資
    格者，應換發駕駛執照，並准其駕駛較低級車類之車輛，道
    路交通安全規則第53條、第61條第1 項固分別定有明文。惟
    依道路交通安全規則第61條第1 項各款規定，汽車駕駛人即
    便有取得聯結車、大客車、大貨車、小型車等汽車駕駛執照
    ，仍不得駕駛重型機車，僅得駕駛輕型機車，足見駕駛重型
    機車自須有獨立之駕駛執照。本件受處分人雖有取得小型車
    普通駕駛執照，依上開說明，仍不得駕駛重型機車，故其未
    領有重型機車駕駛執照而駕駛重型機車之行為，構成無照駕
    駛，應依道路交通管理處罰條例第21條第1 項第1 款「未領
    有駕駛執照駕駛機器腳踏車」之規定處罰，而非依同條例第
    21條第1 項第5 款「駕駛執照吊扣期間駕駛小型車或機器腳
    踏車」之規定處罰。
五、綜上所述，本件違規應依道路交通管理處罰條例第21條第1
    項第1 款「未領有駕駛執照駕駛機器腳踏車」處罰，而無同
    條例第21條第1 項第5 款之適用。從而原處分機關依同條例
    第21條第4 項及第67條第3 項規定，裁罰受處分人吊銷汽車
    駕駛執照，及1 年內禁考之處分，於法未合，應予撤銷，爰
    改依道路交通管理處罰條例第21條第1 項第1 款及違反道路
    交通管理事件統一裁罰基準表規定，自為裁罰如主文第2 項
    所示。
六、據上論斷，應依道路交通管理處罰條例第87條第2 項，道路
    交通案件處理辦法第20條前段，裁定如主文。
中    華    民    國    99    年    5     月    31    日
                  交通法庭    法  官  黃佩韻
以上正本證明與原本無異。
如不服本裁定，應於送達後5日內，向本院提出抗告狀。
                              書記官  林柏名
中    華    民    國    99    年    5     月    31    日

司法院資訊處製作；財團法人民間司法改革基金會備份。
